【裁判字號】    89,交抗,60
【裁判日期】    891031
【裁判案由】    聲明異議
【裁判全文】
臺灣高等法院臺南分院刑事裁定             八十九年度交抗字第六號      Ｇ
      抗  告  人
      即受處分人  甲  ○  ○
右列抗告人因違反道路交通管理處罰條例案件，不服臺灣嘉義地方法院八十九年交聲
字第四五號中華民國八十九年十月三十一日所為第一審裁定，提起抗告，本院裁定如
左:
      主      文
抗告駁回。
      理      由
一、抗告意旨略以：（一）抗告人即受處分人甲○○於民國八十九年二月十五日下午
    二時二十二分許，騎乘ＭＭＱ─八五八號重型機車，在臺北市○○○路與復興北
    路口時，因車道內左前方有一汽車正常行駛，右側車道（即機車可騎行之車道內
    ）亦有一廂型車，該右側車道之廂型車緊急煞車，當時該車車頭偏右，顯欲緊急
    煞車或向右停駛，並且右側路旁停有數輛轎車，抗告人從照後鏡察看後面同車道
    有數輛機車，緊跟在後，抗告人如採取緊急煞車，固可免轉入左側之禁行機車道
    ，亦可免撞及同車道之前面廂型車，惟抗告人後面急駛而來之同車道機車，必撞
    及抗告人，造成連環車禍，後果不堪設想。抗告人因欲保護自己及他人之現時危
    難不得已而採取緊急避難，向左車道行駛，俟該危險狀態過去後，立刻恢復規定
    車道行駛，確有刑法第二十四條之適用。（二）臺北市區（尤其南京東路與復興
    北路口）交通頻繁，車水馬龍，眾所週知，抗告人行駛之機車道，尾隨數十輛機
    車，均未保持安全距離（此非抗告人所能預知或防護），在此狀態下，抗告人為
    避免或減少危害之發生或擴大，唯一之方法，祇有採取緊急避難，蓋當時如不向
    左車道行駛，勢必造成鉅大傷害，抗告人所為，應可阻卻違法。（三）抗告人為
    文化大學法律系學生，雖未深熟法律，然對於交通規則及師長所訓，略有所得，
    絕非知法犯法，故不恪遵法律，原裁定認事用法，顯欠妥適，爰提起抗告，請撤
    銷原裁定，諭知免予罰鍰，至為德便云云
二、按汽車（機器腳踏車）駕駛人，爭道行駛，不在規定車道行駛者，處二百元以上
    六百元以下罰鍰，道路交通管理處罰條例第四十五條第十三款，定有明文。經查
    ：
（一）抗告人違規騎乘機車行駛禁行機車之道路，有臺北市政府八十九年二月二十一
      日北市警交大字第Ａ00000000號舉發違反道路交通管理事件通知單一
      份及現場照片二張附於嘉義區監理所處理交通違規聲明異議案件卷宗可稽，而
      抗告人所騎乘之路段為四線車道，其中兩線車道可供機車行駛，依採證照片顯
      示，抗告人所騎乘ＭＭＱ─八五八號重型機車未依序行車，在地面標繪禁行機
      車道之車道上行駛，亦有臺北市政府警察局交通警察大隊八十九年四月五日北
      市警交大三字第八九六一四九九一００號函影本一份附於前開聲明異議案件卷
      宗可按。又依前開照片所示，抗告人騎乘ＭＭＱ─八五八號重型機車確實在禁
      行機車之車道內行駛，同車道內左前方有一汽車正常行駛，右側車道（即機車
      可行駛之車道內）亦有一廂型車，雖抗告人右側車道之該廂型車之左後方煞車
      燈亮紅燈狀態，惟抗告人在白色標線之左側禁行機車之車道行駛，該白色標線
      右側可行機車之車道內行駛之該廂型車，距該白色標線間之寬度，行駛機車綽
      綽有餘，而當時抗告人所騎乘之機車與車道白色標線及該廂型車呈平行狀態，
      且該機車之車尾亦與該廂型車之車尾幾呈平行之態樣，抗告人違規行駛於禁行
      機車車道之事證至為明確。
（二）按機器腳踏車在已劃分快慢車道之道路，重型機器腳踏車應依標誌或標線之規
      定行駛，又汽車行駛時，駕駛人應注意車前狀況，並隨時採取必要之安全措施
      ，道路交通安全規則第九十九條第一項第二款、第九十四條第三項亦有明文規
      定。查抗告人如確實遵守前開規定，在規定之車道內遵行，並注意車前狀況，
      則抗告人當時縱使遇前方之車煞車，因其保持安全距離，並採取減速煞車之措
      施，應能一面煞車減速以免撞及前車，或一面於煞車減速後將機車駛向右側機
      車可行之車道，自無庸違規駛入禁行機車之車道。再依卷附違規照片顯示，抗
      告人機車之煞車燈未有煞車顯示之紅燈，與道路白色標線呈平行狀態，依社會
      客觀之常情研析，若機車真遇前方車輛緊急煞車而必須採取向左側閃避之情況
      ，則其機車理應與右前方之廂型車或道路白色標線，呈向左偏斜之狀態，且為
      免碰撞前車，駕駛人當採取煞車之措施，以免撞及前方車輛，惟抗告人之機車
      煞車燈既未亮，又與白色標線及右前方廂型車呈平行狀，抗告人所辯，其所騎
      乘機車前方適有一車輛緊急煞車，為免撞及該車輛，方行駛至禁行機車之車道
      ，其所為係緊急避難之行為，應可阻違法云云，顯為卸責之詞，不足採信。
（三）原審以抗告人違規屬實，認原處分機關，依前開規定，就其違規行為，處以罰
      鍰銀元二百元即新台幣六百元，並無不當，而將抗告人之異議駁回，認事用法
      並無違誤。抗告人抗告仍執陳詞指摘原裁定認事用法欠妥適，為無理由，應予
      駁回。
三、據上論斷，應依刑事訴訟法第四百十二條，裁定如主文。
中    華    民    國      八十九      年      十二      月      十二    日
                                  臺灣高等法院臺南分院刑事第二庭
                                      審判長法官  游    明    仁
                                            法官  林    永    茂
                法官  陳    清    溪
右正本證明與原本無異。
不得再抗告。
                                      法院書記官  嚴    巧    花
中    華    民    國      八十九      年      十二      月      十三    日


司法院資訊處製作；財團法人民間司法改革基金會備份。
